臺灣高等法院臺中分院刑事裁定
111年度毒抗字第1015號
抗  告  人  
即  被  告  江日上



                 
　　　　　　　　　　
上列抗告人即被告因檢察官聲請施以強制戒治案件，不服臺灣南
投地方法院111年度毒聲字第290號，中華民國111年9月13日裁定
（聲請案號：臺灣南投地方檢察署111年度聲戒字第45號、偵查
案號：111年度毒偵緝字103號），提起抗告，本院裁定如下：
    主  文
原裁定撤銷。
檢察官之聲請駁回。
    理  由
一、抗告人即被告甲○○（下稱被告）之抗告意旨略以：被告於受
    觀察勒戒前有工作，入所後平均表現並無違規紀錄，家人也
    有通信及接見（南投），因此裁定抗告人強制戒治處分，不
    符合刑法之罪刑相當原則及比例原則，以此提呈抗告，請求
    撤銷對抗告人強制戒治之處分等語。
二、按觀察、勒戒後，檢察官或少年法院（地方法院少年法庭）
    依據勒戒處所之陳報，認受觀察、勒戒人有繼續施用毒品傾
    向者，檢察官應聲請法院裁定或由少年法院（地方法院少年
    法庭）裁定令入戒治處所強制戒治，其期間為6個月以上，
    至無繼續強制戒治之必要為止，但最長不得逾1年。依前項
    規定為觀察、勒戒或強制戒治執行完畢釋放後，3年後再犯
    第10條之罪者，適用前2項之規定，毒品危害防制條例第20
    條第2項、第3項定有明文。次按有無繼續施用毒品傾向之評
    估標準，並非完全以受勒戒人勒戒後之結果為準，勒戒前之
    各種情況，仍應作為評估之依據。依勒戒處所評分說明手冊
    規定，係以前科紀錄與行為表現、臨床評估、社會穩定度，
    3項合併計算分數，每一大項皆有靜態因子與動態因子。而
    關於有無繼續施用毒品傾向之評估標準，法務部因應毒品危
    害防制條例之修正及最高法院109年度台上字第3826號判決
    意旨，業於民國110年3月26日以法矯字第11006001760號函
    修正頒布「有無繼續施用毒品傾向評估標準紀錄表」、「有
    無繼續施用毒品傾向評估標準評分說明手冊」，上開評分說
    明手冊載明判定之原則：「受觀察勒戒人入所後，經過2週
    時間的觀察、勒戒，由處所及醫療人員依據其各項紀錄、資
    料及觀察勒戒期間之行為表現，加以評分。在勒戒人入所4
    至6週後，可再做一次評估以做必要之評分修正。每一大項
    皆有靜態因子與動態因子。先以靜態因子分數評分，靜態因
    子分數總分在60分（含）以上為『有繼續施用毒品傾向』；60
    分以下，與動態因子分數相加，如果總分在60分（含）以上
    ，為『有繼續施用毒品傾向』」。故被告有無「繼續施用毒品
    傾向」，係依具體個案之臨床實務及相關事證等情綜合判定
    ，有其相當之專業依據及標準，且涉及專門醫學，又衡酌強
    制戒治之目的，係為協助施用毒品者戒斷毒品之心癮及身癮
    所為之一種保安處分類型，而該評估標準係將與判斷有無繼
    續施用傾向之相關因素加以列舉及量化，適用於每一位受觀
    察、勒戒處分之人，具一致性、普遍性、客觀性，以利執法
    者判定受勒戒人有無繼續施用毒品傾向。
三、經查，被告因施用第一、二級毒品案件，經原審法院以111
    年度毒聲字第438號裁定送勒戒處所觀察、勒戒，於111年7
    月29日於法務部矯正署南投看守所附設勒戒所執行觀察、勒
    戒，並於同年8月5日再移至法務部矯正署雲林勒戒所（下稱
    雲林勒戒所）執行觀察、勒戒，執行期滿日為111年9月28日
    ，後經該所於111年8月29日評定被告靜態因子及動態因子加
    總總分為60分，認有繼續施用毒品傾向，再經檢察官聲請強
    制戒治，原審因認檢察官之聲請為正當，裁定令被告入戒治
    處所強制戒治之事實，有臺灣南投地方檢察署（下稱南投地
    檢署）檢察官111年7月29日偵訊筆錄、臺灣南投地方檢察署
    檢察官111年7月29日111年執緝字第69號觀察勒戒處分執行
    指揮書（乙）、臺灣南投地方檢察署檢察官111年8月3日111
    年執緝字第69號觀察勒戒處分執行指揮書、法務部矯正署雲
    林地方看守所111年9月2日雲所衛字第11140003960號函暨所
    附有無繼續施用毒品傾向證明書、有無繼續施用毒品傾向評
    估標準紀錄表、臺灣高等法院被告前案紀錄表及原審111年
    度毒聲字第290號裁定在卷可稽（見南投地檢署111年度毒偵
    緝字第103號卷第57、59、61、77至81頁，本院卷第17至18
    、19至41頁）。惟經本院函詢法務部矯正署南投看守所，於
    被告在該所執行觀察、勒戒期間，被告之家人有無進行訪視
    ？經該所回覆被告之配偶潘新妹於111年8月1日有前往訪視
    之紀錄，此有法務部矯正署南投看守所接見明細表在卷可稽
    ，則雲林勒戒所評估標準紀錄表之評分內容中，其中關於「
    社會穩定度」項目下「2-2 入所後家人是否訪視」一欄，原
    評分時勾選「無」，得分為5分乙節，容有違誤，是本案原
    評估結果60分（靜態因子共計49分、動態因子共計11分，總
    分60分），應扣除前述動態因子5分始為合理（扣除後動態
    因子應計為6分），合計後被告之評估分數應為55分，並未
    達應施以強制戒治之標準。原審依檢察官聲請，參酌原評分
    表及證明書，裁定令被告入戒治處所施以強制戒治，尚非妥
    適。被告提起抗告，指摘原裁定不當，為有理由，原裁定既
    有上開可議之處，即屬無可維持，應由本院予以撤銷。又因
    本件聲請之瑕疵已無從補正，為免發回原審重新裁定徒增司
    法資源之浪費，爰由本院逕為駁回檢察官聲請之裁定。
據上論斷，應依刑事訴訟法第413條，裁定如主文。
中　　華　　民　　國　　111 　年　　11　　月　　2 　　日
            刑事第三庭    審判長法　官  楊  真  明
　　　　　　　　　　　　        法　官  李  明  鴻
　　　　　　　　　　　　　      法　官  楊  欣  怡
以上正本證明與原本無異。
不得再抗告。
                                書記官  孫  銘  宏
　　　　　　　　　　　　　　　　
中　　華　　民　　國　　111 　年　　11　　月　　2 　　日